---
title: "Clustering_Final"
author: "Andres Garcia"
date: "25/11/2022"
output: html_document
---

```{r setup, include=FALSE}
knitr::opts_chunk$set(echo = F)
```

```{r Importacion de Librerias ,results='hide', message=FALSE, warning=FALSE}
library(dplyr)
library(tidyverse)
library(rgdal)
library(lubridate)
library(leaflet)
library(stringi)
library(sf)
library(rgdal)
library(ggplot2)
library(cluster)
library(factoextra)
```

## Mapas de calor

Primero antes de comenzar con el clustering , propiamente primero se creara un mapa de calor de la accidentalidad dentro tanto de las comunas como en los barrios para representar de manera cruda , como se distribuye la accidentalidad de manera general.


```{r Funcion para eliminar acentos}
# define the function
remove.accents <- function(s) {
  
  # 1 character substitutions
  old1 <- "éíóáúÉÍÓÁÚñ"
  new1 <- "eioauEIOAUn"
  s1 <- chartr(old1, new1, s)
  
  # 2 character substitutions 
  old2 <- c("ß")
  new2 <- c("ss")
  s2 <- s1
  
  # finalize the function
  for(i in seq_along(old2)) s2 <- gsub(old2[i], new2[i], s2, fixed = TRUE)
  
  s2
}
```

```{r Lectura de la base de datos principal}
Base_depurada <- read.csv("base_depurada2.csv", dec=",", header=T,sep=",", encoding = "UTF-8")
```

```{r Lectura de la base de datos secundaria}
barrios_csv<-read.csv("Catastro_gdb.csv", dec=",", header=T,sep=",", encoding = "UTF-8")
comunas_csv<-read.csv("planeacion_gdb.csv", dec=",", header=T,sep=",", encoding = "UTF-8")
```


```{r Lectura de archivos geograficos}
Barrios_info_geo <- read_sf("Catastro_gdb.shp")
mapa_comuna_geo<-read_sf("planeacion_gdb.shp")
```

```{r remover tildes en nombres de comunas}
comunas_csv$NOMBRE = remove.accents(comunas_csv$NOMBRE )
mapa_comuna_geo$NOMBRE = remove.accents(mapa_comuna_geo$NOMBRE )
```


```{r Modificacion de mapa comuna geo}
mapa_comuna_geo$IDENTIFICA[mapa_comuna_geo$IDENTIFICA == 'Comuna 1'] <- 1
mapa_comuna_geo$IDENTIFICA[mapa_comuna_geo$IDENTIFICA == 'Comuna 2'] <- 2
mapa_comuna_geo$IDENTIFICA[mapa_comuna_geo$IDENTIFICA == 'Comuna 3'] <- 3
mapa_comuna_geo$IDENTIFICA[mapa_comuna_geo$IDENTIFICA == 'Comuna 4'] <- 4
mapa_comuna_geo$IDENTIFICA[mapa_comuna_geo$IDENTIFICA == 'Comuna 5'] <- 5
mapa_comuna_geo$IDENTIFICA[mapa_comuna_geo$IDENTIFICA == 'Comuna 6'] <- 6
mapa_comuna_geo$IDENTIFICA[mapa_comuna_geo$IDENTIFICA == 'Comuna 7'] <- 7
mapa_comuna_geo$IDENTIFICA[mapa_comuna_geo$IDENTIFICA == 'Comuna 8'] <- 8
mapa_comuna_geo$IDENTIFICA[mapa_comuna_geo$IDENTIFICA == 'Comuna 9'] <- 9
mapa_comuna_geo$IDENTIFICA[mapa_comuna_geo$IDENTIFICA == 'Comuna 10'] <- 10
mapa_comuna_geo$IDENTIFICA[mapa_comuna_geo$IDENTIFICA == 'Comuna 11'] <- 11
mapa_comuna_geo$IDENTIFICA[mapa_comuna_geo$IDENTIFICA == 'Comuna 12'] <- 12
mapa_comuna_geo$IDENTIFICA[mapa_comuna_geo$IDENTIFICA == 'Comuna 13'] <- 13
mapa_comuna_geo$IDENTIFICA[mapa_comuna_geo$IDENTIFICA == 'Comuna 14'] <- 14
mapa_comuna_geo$IDENTIFICA[mapa_comuna_geo$IDENTIFICA == 'Comuna 15'] <- 15
mapa_comuna_geo$IDENTIFICA[mapa_comuna_geo$IDENTIFICA == 'Comuna 16'] <- 16
mapa_comuna_geo$IDENTIFICA[mapa_comuna_geo$IDENTIFICA == 'Corregimiento 50'] <- 50
mapa_comuna_geo$IDENTIFICA[mapa_comuna_geo$IDENTIFICA == 'Corregimiento 60'] <- 60
mapa_comuna_geo$IDENTIFICA[mapa_comuna_geo$IDENTIFICA == 'Corregimiento 70'] <- 70
mapa_comuna_geo$IDENTIFICA[mapa_comuna_geo$IDENTIFICA == 'Corregimiento 80'] <- 80
mapa_comuna_geo$IDENTIFICA[mapa_comuna_geo$IDENTIFICA == 'Corregimiento 90'] <- 90

comunas_csv$IDENTIFICA[comunas_csv$IDENTIFICA == 'Comuna 1'] <- 1
comunas_csv$IDENTIFICA[comunas_csv$IDENTIFICA == 'Comuna 2'] <- 2
comunas_csv$IDENTIFICA[comunas_csv$IDENTIFICA == 'Comuna 3'] <- 3
comunas_csv$IDENTIFICA[comunas_csv$IDENTIFICA == 'Comuna 4'] <- 4
comunas_csv$IDENTIFICA[comunas_csv$IDENTIFICA == 'Comuna 5'] <- 5
comunas_csv$IDENTIFICA[comunas_csv$IDENTIFICA == 'Comuna 6'] <- 6
comunas_csv$IDENTIFICA[comunas_csv$IDENTIFICA == 'Comuna 7'] <- 7
comunas_csv$IDENTIFICA[comunas_csv$IDENTIFICA == 'Comuna 8'] <- 8
comunas_csv$IDENTIFICA[comunas_csv$IDENTIFICA == 'Comuna 9'] <- 9
comunas_csv$IDENTIFICA[comunas_csv$IDENTIFICA == 'Comuna 10'] <- 10
comunas_csv$IDENTIFICA[comunas_csv$IDENTIFICA == 'Comuna 11'] <- 11
comunas_csv$IDENTIFICA[comunas_csv$IDENTIFICA == 'Comuna 12'] <- 12
comunas_csv$IDENTIFICA[comunas_csv$IDENTIFICA == 'Comuna 13'] <- 13
comunas_csv$IDENTIFICA[comunas_csv$IDENTIFICA == 'Comuna 14'] <- 14
comunas_csv$IDENTIFICA[comunas_csv$IDENTIFICA == 'Comuna 15'] <- 15
comunas_csv$IDENTIFICA[comunas_csv$IDENTIFICA == 'Comuna 16'] <- 16
comunas_csv$IDENTIFICA[comunas_csv$IDENTIFICA == 'Corregimiento 50'] <- 50
comunas_csv$IDENTIFICA[comunas_csv$IDENTIFICA == 'Corregimiento 60'] <- 60
comunas_csv$IDENTIFICA[comunas_csv$IDENTIFICA == 'Corregimiento 70'] <- 70
comunas_csv$IDENTIFICA[comunas_csv$IDENTIFICA == 'Corregimiento 80'] <- 80
comunas_csv$IDENTIFICA[comunas_csv$IDENTIFICA == 'Corregimiento 90'] <- 90

```

```{r}
mapa_comuna_geo$IDENTIFICA <- as.numeric(as.character(mapa_comuna_geo$IDENTIFICA))
comunas_csv$IDENTIFICA <- as.numeric(as.character(comunas_csv$IDENTIFICA))
```

```{r}
comunas<-inner_join(comunas_csv, Base_depurada, by = c("IDENTIFICA" = "NUMCOMUNA"))

```


```{r se toman el numero de accidentes desde los años 2014 a 2020}
Base_definitiva_comunas <- comunas %>% #filter(ANO >= 2014 & ANO < 2019) %>% 
  dplyr::group_by(CODIGO) %>%
  dplyr::summarise(num_acc = n()) %>%
  dplyr::ungroup()

```


```{r}
comunas_true<- inner_join(mapa_comuna_geo, Base_definitiva_comunas, by = c("CODIGO" = "CODIGO"))
```

```{r}
colores_comunas <- colorNumeric(palette = c("#536d4b","#628e55","#68a656","#68be4f","#69d34a","#65e53f","#65f33a","#aee938",
                                   "#b4f72f","#e5f72f","#f7d32f","#f7992f","#f77b2f", "#f7532f"), domain = comunas_true$num_acc)
```

### Mapa de Calor de Accidentalidad por Comunas


A continuacion se muestra el mapa de calor de accidentalidad entre los años 2014 y 2020.

```{r MAPA DE CALOR POR COMUNAS DEL AÑO 2014-2018}
leaflet() %>% addPolygons(data = comunas_true, color = "#0A0A0A", opacity = 0.6, weight = 1, fillColor = ~colores_comunas(comunas_true$num_acc),
                          fillOpacity = 0.6, label = ~NOMBRE,
                          highlightOptions = highlightOptions(color = "black", weight = 3, bringToFront = T, opacity = 1),
                          popup = paste("Comuna: ", comunas_true$NOMBRE, "<br>", "Numero de Accidentes: ", comunas_true$num_acc, "<br>")) %>%
  addProviderTiles(providers$OpenStreetMap) %>%
  addLegend(position = "bottomright", pal = colores_comunas, values = comunas_true$num_acc, title = "Numero de Accidentes", opacity = 0.6)
```


```{r}
Barrios_info_geo$NOMBRE_BAR = remove.accents(Barrios_info_geo$NOMBRE_BAR )
barrios_csv$NOMBRE_BARRIO = remove.accents(barrios_csv$NOMBRE_BARRIO )
Base_depurada$BARRIO= remove.accents(Base_depurada$BARRIO )
```



```{r}
barrios_csv$NOMBRE_BARRIO[barrios_csv$NOMBRE_BARRIO == "La Verde "] <- "La Verde"
barrios_csv$NOMBRE_BARRIO[barrios_csv$NOMBRE_BARRIO == "El Astillero "] <- "El Astillero"
barrios_csv$NOMBRE_BARRIO[barrios_csv$NOMBRE_BARRIO == "El Salado "] <- "El Salado"
barrios_csv$NOMBRE_BARRIO[barrios_csv$NOMBRE_BARRIO == "San Jose de la Montaña"] <- "San Jose de la Montana"
barrios_csv$NOMBRE_BARRIO[barrios_csv$NOMBRE_BARRIO == "Cataluña"] <- "Cataluna"
barrios_csv$NOMBRE_BARRIO[barrios_csv$NOMBRE_BARRIO == "La Piñuela" ] <- "La Pinuela" 
barrios_csv$NOMBRE_BARRIO[barrios_csv$NOMBRE_BARRIO == "Antonio Nariño"] <- "Antonio Narino"
barrios_csv$NOMBRE_BARRIO[barrios_csv$NOMBRE_BARRIO == "La Frisola"] <- "La Frisola"
```

```{r}
Barrios_true <- inner_join(barrios_csv, Base_depurada, by = c("NOMBRE_BARRIO" = "BARRIO"))


```

```{r}
Base_definitiva_barrios <- Barrios_true %>% filter(ANO >= 2014 & ANO < 2019) %>% 
  dplyr::group_by(CODIGO) %>%
  dplyr::summarise(num_acc = n()) %>%
  dplyr::ungroup()

```


```{r}
Barrios_info_geo$CODIGO <- as.numeric(as.character(Barrios_info_geo$CODIGO))

```


```{r}
#Mapa_de_calor <- inner_join(Barrios_info_geo, Base_definitiva_barrios, by = c("CODIGO" = "CODIGO"))
```

```{r}
#se hace un left join , para representar barrios incluso sin informacion de accidentalidad
Mapa_de_calor<-left_join(Barrios_info_geo, Base_definitiva_barrios, by = c("CODIGO" = "CODIGO"))
```


```{r}
colores_barrios <- colorNumeric(palette = c("#536d4b","#628e55","#68a656","#68be4f","#69d34a","#65e53f","#65f33a","#aee938",
                                   "#b4f72f","#e5f72f","#f7d32f","#f7992f","#f77b2f", "#f7532f"), domain = Mapa_de_calor$num_acc)
```

### Mapa de Calor de Accidentalidad por barrios

Al hacer la transformacion entre la base geografica y la base depurada se perdieron algunos barrios ya que el archivo de la base de accidentalidad no cuenta registros de accidente en todos los barrios, asi quedo el mapa de calor con el numero de accidentes por Barrio.
```{r}
leaflet() %>% addPolygons(data = Mapa_de_calor, color = "#0A0A0A", opacity = 0.6, weight = 1, fillColor = ~colores_barrios(Mapa_de_calor$num_acc),
                          fillOpacity = 0.6, label = ~NOMBRE_BAR,
                          highlightOptions = highlightOptions(color = "green", weight = 3, bringToFront = T, opacity = 1),
                          popup = paste("Barrio: ", Mapa_de_calor$NOMBRE_BAR, "<br>", "Numero de Accidentes: ", Mapa_de_calor$num_acc, "<br>")) %>%
  addProviderTiles(providers$OpenStreetMap) %>%
  addLegend(position = "bottomright", pal = colores_barrios, values = Mapa_de_calor$num_acc, title = "Numero de Accidentes", opacity = 0.6)
```

## Clustering

```{r}
accidentalidad_comuna<- Base_depurada%>%
  #filter(ANO>=2014 && ANO<2019)%>%
  dplyr::group_by(COMUNA)%>%
  dplyr::summarise(num_acc=n())
```

```{r histograma de accidentalidad}
ggplot(accidentalidad_comuna, aes(x=COMUNA,y=num_acc)) +
  geom_bar(stat="identity")+
  theme(axis.text.x = element_text(angle = 90, hjust = 0))+
  geom_hline(aes(yintercept = mean(num_acc)), col = "red")+
  geom_text(aes(label=num_acc), vjust=0)
```

### Clustering por Gravedad del accidete

Creamos una base de datos que nos diga el numero de accidentes por gravedad , asi mismo nos indica la logica en la cual R toma el orden de los accidentes , siendo Con heridos	,Con muertos	y Solo danos; esto sera util para la construccion correcta de la matriz para el agrupamiento.
```{r}
dd<-Base_depurada%>%
  dplyr::group_by(GRAVEDAD)%>%
  dplyr::summarise(num_acc=n())
dd
```


Creamos una base de datos con la gravedad de los accidentes para ser usada para el agrupamiento.

```{r Se crea un dataframe, se divide por gravedad y se estandariza para el metodo}

datos_cluster <- Base_depurada %>% group_by(BARRIO) %>% dplyr::count(name = "Total_de_accidentes")

accidentes_barrio_gravedad <- as.matrix(table(Base_depurada$BARRIO, Base_depurada$GRAVEDAD))
accidentes_barrio_gravedad <- data.frame(Con_heridos = accidentes_barrio_gravedad[,1], Con_muertos = accidentes_barrio_gravedad[,2], Solo_danos = accidentes_barrio_gravedad[,3])


matriz_definitiva = as.matrix(scale(accidentes_barrio_gravedad))
```

Para encontrar un k optimo se usaran el curva del codo, estadistico de Gap y el coeficiente de la silueta

Como podemos ver en la curva del codo nos indica un k ideal con valor de 3 o 4

```{r Metodo de la curva del codo}
set.seed(20221119)
k.max <- 15
datos <- matriz_definitiva
wss <- sapply(1:k.max, 
              function(k){kmeans(datos, k, nstart = 50, iter.max = 15 )$tot.withinss})
plot(1:k.max, wss, 
     type = "b", pch = 19, frame = FALSE,
     xlab = "Número de Clusters",
     ylab = "Puntuacion", 
     main = "Curva del codo", col="green")
```



Con el metodo del coeficiente de la silueta nos muestra que un k ideal tiende a ser 2 ya que es el valor k con el puntaje del coeficiente de silueta mas alto.
```{r Metodo de la silueta}
# function to compute average silhouette for k clusters
avg_sil <- function(k) {
  km.res <- kmeans(matriz_definitiva, centers = k, nstart = 25)
  ss <- silhouette(km.res$cluster, dist(matriz_definitiva))
  mean(ss[, 3])
}

# Compute and plot wss for k = 2 to k = 15
k.values <- 2:15

# extract avg silhouette for 2-15 clusters
avg_sil_values <- map_dbl(k.values, avg_sil)

plot(k.values, avg_sil_values,
       type = "b", pch = 19, frame = FALSE, 
       xlab = "Numero de clusters K",
       ylab = "Puntaje promedio de silueta")
```

El estadistico de gap nos muestra que el primer cambio de signo ocurre en k=1
```{r Estadistico de gap}
set.seed(20221119)
gap_stat1 <- clusGap(matriz_definitiva, FUN = kmeans, nstart = 25,
                    K.max = 10, B = 50)
```
```{r}
fviz_gap_stat(gap_stat1)
```

Al analizar diferentes k se decide escoger un k prudente de k=4 , el cual concordaria con el metodo de la curva del codo.



```{r Clustering con k4}
kmm = kmeans(matriz_definitiva, 4, nstart = 50, iter.max = 15 )

agrupamiento <- data.frame(Con_heridos = accidentes_barrio_gravedad[,1], Con_muertos = accidentes_barrio_gravedad[,2], Solo_danos = accidentes_barrio_gravedad[,3], kmm$cluster)
```

```{r Separacion de grupos}
Grupo1 <- agrupamiento[agrupamiento$kmm.cluster == 1, ]
Grupo2 <- agrupamiento[agrupamiento$kmm.cluster == 2, ]
Grupo3 <- agrupamiento[agrupamiento$kmm.cluster == 3, ]
Grupo4 <- agrupamiento[agrupamiento$kmm.cluster == 4, ]
```
Con la funcion summary clasificamos los grupos
EL grupo 1 cuenta con una accidentalidad mayor al grupo 2 pero menor al grupo 3 , por ende se considera accidentalidad media-baja


```{r}
summary(Grupo1)
```

El grupo 2 cuenta con la menor accidentalidad de todos los grupos
```{r}
summary(Grupo2)
```


El grupo 3 cuenta con una accidentalidad parecida al grupo 4 , por ende se considera accidentalidad media-alta
```{r}
summary(Grupo3)
```
el grupo 4 cuenta con la mayor tasa de accidentalidad en todos los grupos

```{r}
summary(Grupo4)
```
```{r}
write.csv(agrupamiento,"agrupamiento.csv", row.names = TRUE)
```


```{r}
agrupamiento_prueba <- read.csv("agrupamiento.csv", dec=",", header=T,sep=",", encoding = "UTF-8")

```

```{r}
agrupamiento_barrios<-agrupamiento_prueba%>%
  rename('Barrio'='X')
```

```{r}
base2 <- Barrios_true %>% filter(ANO >= 2014 & ANO < 2019) %>% 
  group_by(CODIGO,NOMBRE_BARRIO) %>%
  dplyr::summarise(accidentes = n())%>%
  arrange(NOMBRE_BARRIO)
```

```{r}
mapa_def<-agrupamiento_barrios%>%
  arrange(Barrio)
```

```{r}
mapa_def2<-base2%>%
  arrange(NOMBRE_BARRIO)
```

```{r}
mapa_completo <- inner_join(mapa_def, mapa_def2, by = c("Barrio" = "NOMBRE_BARRIO"))
```

```{r}
mapa_completo$CODIGO <- as.numeric(as.character(mapa_completo$CODIGO))
```

```{r}
mapa_geo <- inner_join(Barrios_info_geo, mapa_completo, by = c("CODIGO" = "CODIGO"))

```


```{r}

colorgrupos <- c("#f3d10f", "#2bf30f", "#f37e0f", "#f3380f")
mapa_geo$colores <- ifelse(mapa_geo$kmm.cluster == "1", "#f3d10f",
                            ifelse(mapa_geo$kmm.cluster == "2", "#2bf30f",
                                   ifelse(mapa_geo$kmm.cluster == "3", "#f37e0f",
                                          ifelse(mapa_geo$kmm.cluster == "4", "#f3380f",0))))

```

Al igual que con el mapa de calor los grupos que sean mas rojos es donde tiende el grupo de mayor accidentalidad
```{r}
leaflet() %>% addPolygons(data = mapa_geo, opacity = 0.4, color = "#545454",weight = 1, fillColor = mapa_geo$colores,
                          fillOpacity = 0.4, label = ~NOMBRE_BAR,
                          highlightOptions = highlightOptions(color = "#blue", weight = 3, bringToFront = T, opacity = 1),
                          popup = paste("Barrio: ", mapa_geo$NOMBRE_BAR, "<br>", "Grupo: ", mapa_geo$kmm.cluster, "<br>", "Número de Accidentes con heridos: ", mapa_geo$Con_heridos, "<br>", "Número de Accidentes con muertos: ", mapa_geo$Con_muertos, "<br>", "Número de Accidentes con solo daños: ", mapa_geo$Solo_danos)) %>%
  addProviderTiles(providers$OpenStreetMap) %>%
  addLegend(position = "bottomright", colors = colorgrupos, labels = c("Grupo 1: Accidentalidad Media Baja", "Grupo 2: Accidentalidad Baja", "Grupo 3: Accidentalidad Media Alta", "Grupo 4: Accidentalidad Alta"))
```

### Clustering por tipo de accidente

Creamos una base de datos que nos diga el numero de accidentes por tipo , asi mismo nos indica la logica en la cual R toma el orden de los accidentes , siendo Atropello	,Caida de Ocupante	,Choque, Incendio, Otro y Volcamiento; esto sera util para la construccion correcta de la matriz para el agrupamiento.

```{r}
ss<-Base_depurada%>%
  dplyr::group_by(CLASE)%>%
  dplyr::summarise(n=n())
ss
```

Ahora hacemos un agrupamiento por el tipo de accidente ocurrido, creamos la base de datos para aplicar los metodos de agrupamiento y metodos para hallar un k optimo.

```{r}
unique(Base_depurada$CLASE)
```




```{r Se crea un dataframe, se divide por clase de accidente y se estandariza para el metodo 2}

datos_cluster2 <- Base_depurada %>% group_by(BARRIO) %>% dplyr::count(name = "Total_de_accidentes")

accidentes_barrio_clase <- as.matrix(table(Base_depurada$BARRIO, Base_depurada$CLASE))
accidentes_barrio_clase <- data.frame(Atropello = accidentes_barrio_clase[,1], Caida_de_Ocupante = accidentes_barrio_clase[,2], Choque = accidentes_barrio_clase[,3], Incendio = accidentes_barrio_clase[,4], Otro = accidentes_barrio_clase[,5], Volcamiento = accidentes_barrio_clase[,6])


matriz_definitiva2 = as.matrix(scale(accidentes_barrio_clase))

```

Para encontrar un k optimo se usaran los metodos de la curva del codo , Estadistico de Gap y el coeficiente de la silueta.

Como podemos ver en la curva del codo un k ideal puede ser un valor de 3 o 4

```{r Metodo de la curva del codo 2}
set.seed(20221119)
k.max <- 15
datos2 <- matriz_definitiva2
wss2 <- sapply(1:k.max, 
              function(k){kmeans(datos2, k, nstart = 50, iter.max = 15 )$tot.withinss})
plot(1:k.max, wss2, 
     type = "b", pch = 19, frame = FALSE,
     xlab = "Número de Clusters",
     ylab = "Puntuacion", 
     main = "Curva del codo", col="green")
```



Con el metodo del coeficiente de la silueta vimos que un k ideal tiende a ser 2 ya que es el valor de k donde el puntaje del coeficiente de la silueta es mas alto.
```{r Metodo de la silueta 2}
# function to compute average silhouette for k clusters
avg_sil2 <- function(k) {
  km.res <- kmeans(matriz_definitiva2, centers = k, nstart = 25)
  ss <- silhouette(km.res$cluster, dist(matriz_definitiva2))
  mean(ss[, 3])
}

# Compute and plot wss for k = 2 to k = 15
k.values <- 2:15

# extract avg silhouette for 2-15 clusters
avg_sil_values2 <- map_dbl(k.values, avg_sil2)

plot(k.values, avg_sil_values2,
       type = "b", pch = 19, frame = FALSE, 
       xlab = "Numero de clusters K",
       ylab = "Puntaje promedio de silueta")
```

El estadistico de gap nos muestra que el primer cambio de signo ocurre en k=5
```{r Estadistico de gap 2}
set.seed(20221119)
gap_stat2 <- clusGap(matriz_definitiva2, FUN = kmeans, nstart = 25,
                    K.max = 10, B = 50)
```
```{r}
fviz_gap_stat(gap_stat2)
```

Al analizar diferentes k al igual que en el agrupamiento pasado consideramos mejor escoger un k=4 , gracias al metodo de la curva del codo.




```{r Clustering con k 4 2}
kmm2 = kmeans(matriz_definitiva2, 4, nstart = 50, iter.max = 15 )

agrupamiento2 <- data.frame(Atropello = accidentes_barrio_clase[,1], Caida_de_Ocupante = accidentes_barrio_clase[,2], Choque = accidentes_barrio_clase[,3], Incendio = accidentes_barrio_clase[,4], Otro = accidentes_barrio_clase[,5], Volcamiento = accidentes_barrio_clase[,6], kmm$cluster)
```

```{r Separacion de grupos 2}
Grupo1_2 <- agrupamiento2[agrupamiento2$kmm.cluster == 1, ]
Grupo2_2 <- agrupamiento2[agrupamiento2$kmm.cluster == 2, ]
Grupo3_2 <- agrupamiento2[agrupamiento2$kmm.cluster == 3, ]
Grupo4_2 <- agrupamiento2[agrupamiento2$kmm.cluster == 4, ]
```
Con la funcion summary clasificamos los grupos

el grupo 1 cuenta con accidentalidad moderada en todos sus tipos de accidentes.
```{r}
summary(Grupo1_2)
```

EL grupo 2 es el grupo con menor accidentalidad en general
```{r}
summary(Grupo2_2)
```

El grupo 3 cuenta con la mayor cantidad de accidentes de tipo de incendio y caida de ocupante.

```{r}
summary(Grupo3_2)
```

El grupo 4 cuenta la mayor cantidad de accidentes de clase choque, atropello ,otro y  volcamiento
```{r}
summary(Grupo4_2)
```
```{r}
write.csv(agrupamiento2,"agrupamiento2.csv", row.names = TRUE)
```


```{r}
agrupamiento_prueba2 <- read.csv("agrupamiento2.csv", dec=",", header=T,sep=",", encoding = "UTF-8")

```

```{r}
agrupamiento_barrios2<-agrupamiento_prueba2%>%
  rename('Barrio'='X')
```


```{r}
mapa_def3<-agrupamiento_barrios2%>%
  arrange(Barrio)
```


```{r}
mapa_completo2 <- inner_join(mapa_def3, mapa_def2, by = c("Barrio" = "NOMBRE_BARRIO"))
```

```{r}
mapa_completo2$CODIGO <- as.numeric(as.character(mapa_completo2$CODIGO))
```

```{r}
mapa_geo2 <- inner_join(Barrios_info_geo, mapa_completo2, by = c("CODIGO" = "CODIGO"))

```




```{r}

colorgrupos2 <- c("#f3d00f", "#69f30f", "#ec8020", "#f31d0f")
mapa_geo2$colores <- ifelse(mapa_geo2$kmm.cluster == "1", "#f3d00f",
                            ifelse(mapa_geo2$kmm.cluster == "2", "#69f30f",
                                   ifelse(mapa_geo2$kmm.cluster == "3", "#ec8020",
                                          ifelse(mapa_geo2$kmm.cluster == "4", "#f31d0f",0))))

```

Al igual que con el mapa de calor los grupos que sean mas rojos es donde tiende el grupo de mayor accidentalidad
```{r}
leaflet() %>% addPolygons(data = mapa_geo2, opacity = 0.4, color = "#545454",weight = 1, fillColor = mapa_geo2$colores,
                          fillOpacity = 0.4, label = ~NOMBRE_BAR,
                          highlightOptions = highlightOptions(color = "#blue", weight = 3, bringToFront = T, opacity = 1),
                          popup = paste("Barrio: ", mapa_geo2$NOMBRE_BAR, "<br>", "Grupo: ", mapa_geo2$kmm.cluster, "<br>", "Número de Accidentes por Atropello: ", mapa_geo2$Atropello, "<br>", "Número de Accidentes por Caida de Ocupante: ", mapa_geo2$Caida_de_Ocupante, "<br>", "Número de Accidentes por Choque: ", mapa_geo2$Choque, "<br>", "Número de Accidentes por Incendio: ", mapa_geo2$Incendio, "<br>", "Número de Accidentes por Otro(Accidente no clasificado en una categoria general): ", mapa_geo2$Otro, "<br>", "Número de Accidentes por Volcamiento: ", mapa_geo2$Volcamiento)) %>%
  addProviderTiles(providers$OpenStreetMap) %>%
  addLegend(position = "bottomright", colors = colorgrupos2, labels = c("Grupo 1: Accidentalidad Moderada", "Grupo 2: Baja Accidentalidad ", "Grupo 3: Mayor Accidentalidad por Incendio y Caida de Ocupante", "Grupo 4: Mayor Accidentalidad por Choque, Atropello ,Otro y  Volcamiento"))
```