---
title: "Modelamiento-Prediccion"
author: "Andres Garcia"
date: "26/11/2022"
output: html_document
---

```{r setup, include=FALSE}
knitr::opts_chunk$set(echo = F)
```

```{r ,results='hide', message=FALSE, warning=FALSE}
library(caret)
library(caTools)
library(dplyr)
library(tidyverse)
library(lubridate)
library(MLmetrics)
library(ggplot2)
library(reshape2)
```

```{r}
load("lm6.RData")
load("lm6_s.RData")
load("lm6_m.RData")
load("funcion_acentos.RDATA")
```


## Comportamiento Accidentes reales vs Predichos 2019

```{r Lectura de la base de datos principal}
Base_depurada <- read.csv("base_depurada3.csv", dec=",", header=T,sep=",", encoding = "UTF-8")
```

```{r,results='hide', message=FALSE, warning=FALSE}
prueba2019 <- Base_depurada %>% 
  filter(ANO==2019)%>%
  group_by(FECHA,ANO, CLASE,COMUNA, DIA_SEMANA, SEMANA, , MES, FESTIVIDAD) %>% 
  summarise(num_acc =  n())%>%
  arrange(FECHA)
```

```{r message=FALSE, warning=FALSE, results = 'hide', echo=F}

prueba20192<-prueba2019
```

```{r}
prueba20192$num_acc <- NULL
```

```{r}
prueba20192$FECHA <- as.Date(prueba20192$FECHA)
prueba20192$CLASE <- as.factor(prueba20192$CLASE)
prueba20192$DIA_SEMANA <- as.factor(prueba20192$DIA_SEMANA)
prueba20192$ANO <- as.integer(prueba20192$ANO)
prueba20192$FESTIVIDAD <- as.factor(prueba20192$FESTIVIDAD)
prueba20192$COMUNA <- as.factor(prueba20192$COMUNA)
```


```{r}
prediccion_2019 <- predict(object = lm6, newdata = prueba20192,
                          type = "response")
```

```{r}
rrr2019<-data.frame(round(prediccion_2019),0)
```

```{r}
rrr2019$X0<-NULL
```


```{r}
prueba20193<-prueba20192
```


```{r}
prueba20193$num_acc<-rrr2019$round.prediccion_2019.
```



```{r}
rasad33<-prueba2019%>%
  group_by(MES)%>%
  summarise(accidentes_reales=sum(num_acc))
```

```{r}
rasad55<-prueba20193%>%
  group_by(MES)%>%
  summarise(accidentes_predichos=sum(num_acc))
 
```


```{r}
prueba_final_2019<-rasad33
```

```{r}
prueba_final_2019$accidentes_predichos<-rasad55$accidentes_predichos
```

```{r}
prueba_final_20192 <- melt(prueba_final_2019 ,  id.vars = 'MES', variable.name = 'series')
```

En la siguiente gráfica se muestra la cantidad de accidentes ocurridos a lo largo del año
2019. 

```{r Pregunta  8-3}
ggplot(prueba_final_20192, aes(MES, value)) +
  geom_line(aes(colour = series))
```


Para el año 2019 la cantidad de accidentes predichos por el modelo se asemeja a la cantidad
de accidentes reales ocurridos en el mismo año. Se puede observar que los accidentes 
predichos por el modelo tienen un patrón de comportamiento similar a los datos reales 
pasado el més 4. A pesar de que anterior al mes 4 existen diferencias considerables, la
similitud general de ambos nos lleva a concluir que el modelo hace predicciones en un rango
aceptable.


## Comportamiento Accidentes reales vs Predichos 2020

```{r,results='hide', message=FALSE, warning=FALSE}
prueba <- Base_depurada %>% 
  filter(ANO==2020)%>%
  group_by(FECHA,ANO, CLASE,COMUNA, DIA_SEMANA, SEMANA, , MES, FESTIVIDAD) %>% 
  summarise(num_acc =  n())%>%
  arrange(FECHA)
```




```{r message=FALSE, warning=FALSE, results = 'hide', echo=F}

prueba2<-prueba
```

```{r}
prueba2$num_acc <- NULL
```

```{r}
prueba2$FECHA <- as.Date(prueba2$FECHA)
prueba2$CLASE <- as.factor(prueba2$CLASE)
prueba2$DIA_SEMANA <- as.factor(prueba2$DIA_SEMANA)
prueba2$ANO <- as.integer(prueba2$ANO)
prueba2$FESTIVIDAD <- as.factor(prueba2$FESTIVIDAD)
prueba2$COMUNA <- as.factor(prueba2$COMUNA)
```



```{r}
prediccion_2020 <- predict(object = lm6, newdata = prueba2,
                          type = "response")
```


```{r}

rrr<-data.frame(round(prediccion_2020),0)
```

```{r}
rrr$X0<-NULL
```



```{r}
prueba3<-prueba2
```



```{r}
prueba3$num_acc<-rrr$round.prediccion_2020.
```




```{r}
rasad3<-prueba%>%
  group_by(MES)%>%
  summarise(accidentes_reales=sum(num_acc))

```
```{r}
rasad5<-prueba3%>%
  group_by(MES)%>%
  summarise(accidentes_predichos=sum(num_acc))
 
```


```{r}
prueba_final<-rasad3
```

```{r}
prueba_final$accidentes_predichos<-rasad5$accidentes_predichos
```


```{r}
prueba_final2 <- melt(prueba_final ,  id.vars = 'MES', variable.name = 'series')
```

En la siguiente gráfica se muestra la cantidad de accidentes ocurridos a lo largo del año
2020.
```{r Pregunta  8-23}
ggplot(prueba_final2, aes(MES, value)) +
  geom_line(aes(colour = series))
```




Se puede observar que el modelo de predicción logra replicar el comportamiento de accidentes
para el año 2022 al menos en estructura (subidas, bajadas, picos y caídas). Aún así existe
una diferencia importante entre la cantidad de accidentes reales y predecidos a partir del
mes número 2 (Febrero). La principal razón a la que se le podría atribuir esta diferencia
es la pandemia del COVID-19, que inició a finales del año 2019 y tuvo apogeo en 2020, 
ocasionando confinamientos y limitando gravemente la movilidad y transporte. Se cree que 
por esta razón hay una gran diferencia en la cantidad de accidentes pero no en el 
comportamiento a lo largo del año. 


# Prediccion en los Años 2021 y 2022

```{r}
prediccion2 <- read.csv("prediccion_corregida.csv", dec=",", header=T,sep=",", encoding = "UTF-8")
```

```{r}
prediccion2$DIA_SEMANA=remove.accents(prediccion2$DIA_SEMANA)
```


# Predicion diaria 2021

A continuación se muestra una tabla con las primeras 10 observaciones de las predicciones
diarias obtenidas para el año 2021.
```{r, message=FALSE, warning=FALSE}
Base_prediccion_2021 <- subset(prediccion2, (ANO != '2022'))

Base_prediccion_2021$FECHA <- as.Date(Base_prediccion_2021$FECHA)
Base_prediccion_2021$CLASE <- as.factor(Base_prediccion_2021$CLASE)
Base_prediccion_2021$DIA_SEMANA <- as.factor(Base_prediccion_2021$DIA_SEMANA)
Base_prediccion_2021$ANO <- as.integer(Base_prediccion_2021$ANO)
Base_prediccion_2021$FESTIVIDAD <- as.factor(Base_prediccion_2021$FESTIVIDAD)
Base_prediccion_2021$COMUNA <- as.factor(Base_prediccion_2021$COMUNA)


prediccion_2021 <- predict(object = lm6, newdata = Base_prediccion_2021,
                          type = "response")

prediccion_diaria2021 <- Base_prediccion_2021 %>% 
  mutate(NRO_ACCID = round(prediccion_2021,0))

diario_20_02 <- prediccion_diaria2021 %>%
  group_by(FECHA, DIA_SEMANA, CLASE, FESTIVIDAD,COMUNA) %>%
  dplyr::summarise(NRO_TOTAL_ACCID=NRO_ACCID)

```

```{r}
rasad<-diario_20_02%>%
  group_by(FECHA, DIA_SEMANA, CLASE, FESTIVIDAD)%>%
  summarise(NUM_ACC=sum(NRO_TOTAL_ACCID))
rasad  
```


# Prediccion diaria 2022
Se presenta también la tabla referente a las primeras 10 observaciones de las predicciones
diarias obtenidas para el año 2022.

```{r, warning=FALSE}
Base_prediccion_2022 <- subset(prediccion2, (ANO != '2021'))

Base_prediccion_2022$FECHA <- as.Date(Base_prediccion_2022$FECHA)
Base_prediccion_2022$CLASE <- as.factor(Base_prediccion_2022$CLASE)
Base_prediccion_2022$DIA_SEMANA <- as.factor(Base_prediccion_2022$DIA_SEMANA)
Base_prediccion_2022$ANO <- as.integer(Base_prediccion_2022$ANO)
Base_prediccion_2022$FESTIVIDAD <- as.factor(Base_prediccion_2022$FESTIVIDAD)
Base_prediccion_2022$COMUNA <- as.factor(Base_prediccion_2022$COMUNA)


prediccion_2022 <- predict(object = lm6, newdata = Base_prediccion_2022,
                          type = "response")
prediccion_diaria2022 <- Base_prediccion_2022 %>% 
  mutate(NRO_ACCID = round(prediccion_2022,0))

diario_22_02 <- prediccion_diaria2022 %>%
  group_by(FECHA, DIA_SEMANA, CLASE, FESTIVIDAD,COMUNA) %>%
  dplyr::summarise(NRO_TOTAL_ACCID=NRO_ACCID)

```

```{r}
rasad2<-diario_22_02%>%
  group_by(FECHA, DIA_SEMANA, CLASE, FESTIVIDAD)%>%
  summarise(NUM_ACC=sum(NRO_TOTAL_ACCID))
rasad2  
```

# Prediccion semanal 2021
A continuación se muestra una tabla con las primeras 10 observaciones de las predicciones
semanales obtenidas para el año 2021.

```{r, warning=FALSE}

Base_prediccion_2021_Semana <- subset(prediccion2, (ANO != '2022'))

Base_prediccion_2021_Semana$FECHA <- as.Date(Base_prediccion_2021_Semana$FECHA)
Base_prediccion_2021_Semana$CLASE <- as.factor(Base_prediccion_2021_Semana$CLASE)
Base_prediccion_2021_Semana$DIA_SEMANA <- as.factor(Base_prediccion_2021_Semana$DIA_SEMANA)
Base_prediccion_2021_Semana$ANO <- as.integer(Base_prediccion_2021_Semana$ANO)
Base_prediccion_2021_Semana$FESTIVIDAD <- as.factor(Base_prediccion_2021_Semana$FESTIVIDAD)
Base_prediccion_2021_Semana$COMUNA <- as.factor(Base_prediccion_2021_Semana$COMUNA)
Base_prediccion_2021_Semana$SEMANA <- as.integer(Base_prediccion_2021_Semana$SEMANA)


prediccion_2021s <- predict(object = lm6_semanal, newdata = Base_prediccion_2021_Semana,
                          type = "response")
prediccion_semanal2021 <- Base_prediccion_2021_Semana %>% 
  mutate(NRO_ACCID = round(prediccion_2021s,0))

semanal_1 <- prediccion_semanal2021 %>% group_by(CLASE, SEMANA, NRO_ACCID, FESTIVIDAD) %>% dplyr::summarize(total = n())
semanal_1 <- mutate(semanal_1, NRO_ACCID_TOTAL=NRO_ACCID*total)

semanal_21 <- semanal_1 %>%
  group_by(SEMANA, CLASE,FESTIVIDAD) %>%
  dplyr::summarise(NRO_TOTAL_ACCID=sum(NRO_ACCID_TOTAL))

semanal_21
```


# Prediccion semanal 2022
Se presenta también la tabla referente a las primeras 10 observaciones de las predicciones
semanales obtenidas para el año 2022.
```{r, warning=FALSE}

Base_prediccion_2022_Semana <- subset(prediccion2, (ANO != '2021'))

Base_prediccion_2022_Semana$FECHA <- as.Date(Base_prediccion_2022_Semana$FECHA)
Base_prediccion_2022_Semana$CLASE <- as.factor(Base_prediccion_2022_Semana$CLASE)
Base_prediccion_2022_Semana$DIA_SEMANA <- as.factor(Base_prediccion_2022_Semana$DIA_SEMANA)
Base_prediccion_2022_Semana$ANO <- as.integer(Base_prediccion_2022_Semana$ANO)
Base_prediccion_2022_Semana$FESTIVIDAD <- as.factor(Base_prediccion_2022_Semana$FESTIVIDAD)
Base_prediccion_2022_Semana$COMUNA <- as.factor(Base_prediccion_2022_Semana$COMUNA)
Base_prediccion_2022_Semana$SEMANA <- as.integer(Base_prediccion_2022_Semana$SEMANA)


prediccion_2022s <- predict(object = lm6_semanal, newdata = Base_prediccion_2021_Semana,
                          type = "response")
prediccion_semanal2022 <- Base_prediccion_2022_Semana %>% 
  mutate(NRO_ACCID = round(prediccion_2022s,0))

semanal_2 <- prediccion_semanal2022 %>% group_by(CLASE, SEMANA, NRO_ACCID, FESTIVIDAD) %>% dplyr::summarize(total = n())
semanal_2 <- mutate(semanal_2, NRO_ACCID_TOTAL=NRO_ACCID*total)

semanal_22 <- semanal_2 %>%
  group_by(SEMANA, CLASE,FESTIVIDAD) %>%
  dplyr::summarise(NRO_TOTAL_ACCID=sum(NRO_ACCID_TOTAL))

semanal_22
```


# Prediccion mensual 2021
A continuación se muestra una tabla con las primeras 10 observaciones de las predicciones
mensuales obtenidas para el año 2021.
```{r, warning=FALSE}
Base_prediccion_2021_Mes <- subset(prediccion2, (ANO != '2022'))

Base_prediccion_2021_Mes$FECHA <- as.Date(Base_prediccion_2021_Mes$FECHA)
Base_prediccion_2021_Mes$CLASE <- as.factor(Base_prediccion_2021_Mes$CLASE)
Base_prediccion_2021_Mes$DIA_SEMANA <- as.factor(Base_prediccion_2021_Mes$DIA_SEMANA)
Base_prediccion_2021_Mes$AÑO <- as.integer(Base_prediccion_2021_Mes$ANO)
Base_prediccion_2021_Mes$FESTIVIDAD <- as.factor(Base_prediccion_2021_Mes$FESTIVIDAD)

prediccion_2021m <- predict(object = lm6_mensual, newdata = Base_prediccion_2021_Mes,
                          type = "response")
prediccion_mensual2021 <- Base_prediccion_2021_Mes %>% 
  mutate(NRO_ACCID = round(prediccion_2021m,0))




mensual_21 <- prediccion_mensual2021 %>% group_by(CLASE, MES, NRO_ACCID, FESTIVIDAD) %>% dplyr::summarize(total = n())
mensual_21 <- mutate(mensual_21, NRO_ACCID_TOTAL=NRO_ACCID*total)

mensual_1 <- mensual_21 %>%
  group_by(MES, CLASE, FESTIVIDAD) %>%
  dplyr::summarise(NRO_TOTAL_ACCID=sum(NRO_ACCID_TOTAL))

mensual_1
```

# prediccion mensual 2022

Se presenta también la tabla referente a las primeras 10 observaciones de las predicciones
mensuales obtenidas para el año 2022.

```{r, warning=FALSE}
Base_prediccion_2022_Mes <- subset(prediccion2, (ANO != '2021'))

Base_prediccion_2022_Mes$FECHA <- as.Date(Base_prediccion_2022_Mes$FECHA)
Base_prediccion_2022_Mes$CLASE <- as.factor(Base_prediccion_2022_Mes$CLASE)
Base_prediccion_2022_Mes$DIA_SEMANA <- as.factor(Base_prediccion_2022_Mes$DIA_SEMANA)
Base_prediccion_2022_Mes$AÑO <- as.integer(Base_prediccion_2022_Mes$ANO)
Base_prediccion_2022_Mes$FESTIVIDAD <- as.factor(Base_prediccion_2022_Mes$FESTIVIDAD)
Base_prediccion_2022_Mes$COMUNA <- as.factor(Base_prediccion_2022_Mes$COMUNA)

prediccion_2022m <- predict(object = lm6_mensual, newdata = Base_prediccion_2022_Mes,
                          type = "response")
prediccion_mensual2022 <- Base_prediccion_2022_Mes %>% 
  mutate(NRO_ACCID = round(prediccion_2022m,0))




mensual_22 <- prediccion_mensual2022 %>% group_by(CLASE, MES, NRO_ACCID, FESTIVIDAD) %>% dplyr::summarize(total = n())
mensual_22 <- mutate(mensual_22, NRO_ACCID_TOTAL=NRO_ACCID*total)

mensual_2 <- mensual_22 %>%
  group_by(MES, CLASE, FESTIVIDAD) %>%
  dplyr::summarise(NRO_TOTAL_ACCID=sum(NRO_ACCID_TOTAL))

mensual_2
```