---
title: "Clustering"
author: "Andres Garcia"
date: "21/11/2022"
output: html_document
---


```{r setup, include=FALSE}
knitr::opts_chunk$set(echo = F)
```

```{r Importacion de Librerias ,results='hide', message=FALSE, warning=FALSE}
library(dplyr)
library(tidyverse)
library(rgdal)
library(lubridate)
library(leaflet)
library(stringi)
library(sf)
library(rgdal)
library(ggplot2)
library(cluster)
library(factoextra)
```

#MAPAS DE CALOR
```{r Funcion para eliminar acentos}
# define the function
remove.accents <- function(s) {
  
  # 1 character substitutions
  old1 <- "éíóáú"
  new1 <- "eioau"
  s1 <- chartr(old1, new1, s)
  
  # 2 character substitutions 
  old2 <- c("ß")
  new2 <- c("ss")
  s2 <- s1
  
  # finalize the function
  for(i in seq_along(old2)) s2 <- gsub(old2[i], new2[i], s2, fixed = TRUE)
  
  s2
}
```

```{r Lectura de la base de datos principal}
Base_depurada <- read.csv("./datos/base_depurada.csv", dec=",", header=T,sep=",", encoding = "UTF-8")
```

```{r Lectura de la base de datos secundaria}
barrios_csv<-read.csv("./datos/Catastro_gdb.csv", dec=",", header=T,sep=",", encoding = "UTF-8")
comunas_csv<-read.csv("./datos/planeacion_gdb.csv", dec=",", header=T,sep=",", encoding = "UTF-8")
```


```{r Lectura de archivos geograficos}
Barrios_info_geo <- read_sf("./datos/Catastro_gdb.shp")
mapa_comuna_geo<-read_sf("./datos/planeacion_gdb.shp")
```

```{r remover tildes en nombres de comunas}
comunas_csv$NOMBRE = remove.accents(comunas_csv$NOMBRE )
mapa_comuna_geo$NOMBRE = remove.accents(mapa_comuna_geo$NOMBRE )
```


```{r}
mapa_comuna_geo$IDENTIFICA
```


```{r Modificacion de mapa comuna geo}
mapa_comuna_geo$IDENTIFICA[mapa_comuna_geo$IDENTIFICA == 'Comuna 1'] <- 1
mapa_comuna_geo$IDENTIFICA[mapa_comuna_geo$IDENTIFICA == 'Comuna 2'] <- 2
mapa_comuna_geo$IDENTIFICA[mapa_comuna_geo$IDENTIFICA == 'Comuna 3'] <- 3
mapa_comuna_geo$IDENTIFICA[mapa_comuna_geo$IDENTIFICA == 'Comuna 4'] <- 4
mapa_comuna_geo$IDENTIFICA[mapa_comuna_geo$IDENTIFICA == 'Comuna 5'] <- 5
mapa_comuna_geo$IDENTIFICA[mapa_comuna_geo$IDENTIFICA == 'Comuna 6'] <- 6
mapa_comuna_geo$IDENTIFICA[mapa_comuna_geo$IDENTIFICA == 'Comuna 7'] <- 7
mapa_comuna_geo$IDENTIFICA[mapa_comuna_geo$IDENTIFICA == 'Comuna 8'] <- 8
mapa_comuna_geo$IDENTIFICA[mapa_comuna_geo$IDENTIFICA == 'Comuna 9'] <- 9
mapa_comuna_geo$IDENTIFICA[mapa_comuna_geo$IDENTIFICA == 'Comuna 10'] <- 10
mapa_comuna_geo$IDENTIFICA[mapa_comuna_geo$IDENTIFICA == 'Comuna 11'] <- 11
mapa_comuna_geo$IDENTIFICA[mapa_comuna_geo$IDENTIFICA == 'Comuna 12'] <- 12
mapa_comuna_geo$IDENTIFICA[mapa_comuna_geo$IDENTIFICA == 'Comuna 13'] <- 13
mapa_comuna_geo$IDENTIFICA[mapa_comuna_geo$IDENTIFICA == 'Comuna 14'] <- 14
mapa_comuna_geo$IDENTIFICA[mapa_comuna_geo$IDENTIFICA == 'Comuna 15'] <- 15
mapa_comuna_geo$IDENTIFICA[mapa_comuna_geo$IDENTIFICA == 'Comuna 16'] <- 16
mapa_comuna_geo$IDENTIFICA[mapa_comuna_geo$IDENTIFICA == 'Corregimiento 50'] <- 50
mapa_comuna_geo$IDENTIFICA[mapa_comuna_geo$IDENTIFICA == 'Corregimiento 60'] <- 60
mapa_comuna_geo$IDENTIFICA[mapa_comuna_geo$IDENTIFICA == 'Corregimiento 70'] <- 70
mapa_comuna_geo$IDENTIFICA[mapa_comuna_geo$IDENTIFICA == 'Corregimiento 80'] <- 80
mapa_comuna_geo$IDENTIFICA[mapa_comuna_geo$IDENTIFICA == 'Corregimiento 90'] <- 90

comunas_csv$IDENTIFICA[comunas_csv$IDENTIFICA == 'Comuna 1'] <- 1
comunas_csv$IDENTIFICA[comunas_csv$IDENTIFICA == 'Comuna 2'] <- 2
comunas_csv$IDENTIFICA[comunas_csv$IDENTIFICA == 'Comuna 3'] <- 3
comunas_csv$IDENTIFICA[comunas_csv$IDENTIFICA == 'Comuna 4'] <- 4
comunas_csv$IDENTIFICA[comunas_csv$IDENTIFICA == 'Comuna 5'] <- 5
comunas_csv$IDENTIFICA[comunas_csv$IDENTIFICA == 'Comuna 6'] <- 6
comunas_csv$IDENTIFICA[comunas_csv$IDENTIFICA == 'Comuna 7'] <- 7
comunas_csv$IDENTIFICA[comunas_csv$IDENTIFICA == 'Comuna 8'] <- 8
comunas_csv$IDENTIFICA[comunas_csv$IDENTIFICA == 'Comuna 9'] <- 9
comunas_csv$IDENTIFICA[comunas_csv$IDENTIFICA == 'Comuna 10'] <- 10
comunas_csv$IDENTIFICA[comunas_csv$IDENTIFICA == 'Comuna 11'] <- 11
comunas_csv$IDENTIFICA[comunas_csv$IDENTIFICA == 'Comuna 12'] <- 12
comunas_csv$IDENTIFICA[comunas_csv$IDENTIFICA == 'Comuna 13'] <- 13
comunas_csv$IDENTIFICA[comunas_csv$IDENTIFICA == 'Comuna 14'] <- 14
comunas_csv$IDENTIFICA[comunas_csv$IDENTIFICA == 'Comuna 15'] <- 15
comunas_csv$IDENTIFICA[comunas_csv$IDENTIFICA == 'Comuna 16'] <- 16
comunas_csv$IDENTIFICA[comunas_csv$IDENTIFICA == 'Corregimiento 50'] <- 50
comunas_csv$IDENTIFICA[comunas_csv$IDENTIFICA == 'Corregimiento 60'] <- 60
comunas_csv$IDENTIFICA[comunas_csv$IDENTIFICA == 'Corregimiento 70'] <- 70
comunas_csv$IDENTIFICA[comunas_csv$IDENTIFICA == 'Corregimiento 80'] <- 80
comunas_csv$IDENTIFICA[comunas_csv$IDENTIFICA == 'Corregimiento 90'] <- 90

```

```{r}
mapa_comuna_geo$IDENTIFICA <- as.numeric(as.character(mapa_comuna_geo$IDENTIFICA))
comunas_csv$IDENTIFICA <- as.numeric(as.character(comunas_csv$IDENTIFICA))
```

```{r}
comunas<-inner_join(comunas_csv, Base_depurada, by = c("IDENTIFICA" = "NUMCOMUNA"))

```


```{r se toman el numero de accidentes desde los años 2014 a 2018}
Base_definitiva_comunas <- comunas %>% filter(ANO >= 2014 & ANO < 2019) %>% 
  group_by(CODIGO) %>%
  summarise(num_acc = n()) %>%
  ungroup()

```


```{r}
comunas_true<- inner_join(mapa_comuna_geo, Base_definitiva_comunas, by = c("CODIGO" = "CODIGO"))
```

```{r}
colores_comunas <- colorNumeric(palette = c("#536d4b","#628e55","#68a656","#68be4f","#69d34a","#65e53f","#65f33a","#aee938",
                                   "#b4f72f","#e5f72f","#f7d32f","#f7992f","#f77b2f", "#f7532f"), domain = comunas_true$num_acc)
```

Primero se realiza un mapa de calor de los accidentes de las comunas entre los años 2014-2018

```{r MAPA DE CALOR POR COMUNAS DEL AÑO 2014-2018}
leaflet() %>% addPolygons(data = comunas_true, color = "#0A0A0A", opacity = 0.6, weight = 1, fillColor = ~colores_comunas(comunas_true$num_acc),
                          fillOpacity = 0.6, label = ~NOMBRE,
                          highlightOptions = highlightOptions(color = "black", weight = 3, bringToFront = T, opacity = 1),
                          popup = paste("Comuna: ", comunas_true$NOMBRE, "<br>", "Numero de Accidentes: ", comunas_true$num_acc, "<br>")) %>%
  addProviderTiles(providers$OpenStreetMap) %>%
  addLegend(position = "bottomright", pal = colores_comunas, values = comunas_true$num_acc, title = "Numero de Accidentes", opacity = 0.6)
```

```{r}
Barrios_info_geo$NOMBRE_BAR = remove.accents(Barrios_info_geo$NOMBRE_BAR )
barrios_csv$NOMBRE_BARRIO = remove.accents(barrios_csv$NOMBRE_BARRIO )
```

```{r}
Barrios_true <- inner_join(barrios_csv, Base_depurada, by = c("NOMBRE_BARRIO" = "BARRIO"))


```

```{r}
Base_definitiva_barrios <- Barrios_true %>% filter(ANO >= 2014 & ANO < 2019) %>% 
  group_by(CODIGO) %>%
  summarise(num_acc = n()) %>%
  ungroup()

```


```{r}
Barrios_info_geo$CODIGO <- as.numeric(as.character(Barrios_info_geo$CODIGO))

```


```{r}
Mapa_de_calor <- inner_join(Barrios_info_geo, Base_definitiva_barrios, by = c("CODIGO" = "CODIGO"))


```

```{r}
colores_barrios <- colorNumeric(palette = c("#536d4b","#628e55","#68a656","#68be4f","#69d34a","#65e53f","#65f33a","#aee938",
                                   "#b4f72f","#e5f72f","#f7d32f","#f7992f","#f77b2f", "#f7532f"), domain = Mapa_de_calor$num_acc)
```

Al hacer la transformacion entre la base geografica y la base depurada se perdieron algunos barrios ya que el archivo de la base geografica no cuenta con todos los barrios, asi quedo el mapa de calor con el numero de accidentes por Barrio.
```{r}
leaflet() %>% addPolygons(data = Mapa_de_calor, color = "#0A0A0A", opacity = 0.6, weight = 1, fillColor = ~colores_barrios(Mapa_de_calor$num_acc),
                          fillOpacity = 0.6, label = ~NOMBRE_BAR,
                          highlightOptions = highlightOptions(color = "green", weight = 3, bringToFront = T, opacity = 1),
                          popup = paste("Barrio: ", Mapa_de_calor$NOMBRE_BAR, "<br>", "Numero de Accidentes: ", Mapa_de_calor$num_acc, "<br>")) %>%
  addProviderTiles(providers$OpenStreetMap) %>%
  addLegend(position = "bottomright", pal = colores_barrios, values = Mapa_de_calor$num_acc, title = "Numero de Accidentes", opacity = 0.6)
```
# Clustering por accidentalidad
Ahora empezando con la parte de agrupamiento real, para dividir las zonas de la ciudad en accidentalidad primero por comunas ya que es mas facil representarla que por barrios


```{r}
accidentalidad_comuna<- Base_depurada%>%
  filter(ANO>=2014 && ANO<2019)%>%
  group_by(COMUNA)%>%
  summarise(num_acc=n())
```

```{r histograma de accidentalidad}
ggplot(accidentalidad_comuna, aes(x=COMUNA,y=num_acc)) +
  geom_bar(stat="identity")+
  theme(axis.text.x = element_text(angle = 90, hjust = 0))+
  geom_hline(aes(yintercept = mean(num_acc)), col = "red")+
  geom_text(aes(label=num_acc), vjust=0)
```
```{r}
Base_depurada$LATITUD <- as.numeric(as.character(Base_depurada$LATITUD))
Base_depurada$LONGITUD<- as.numeric(as.character(Base_depurada$LONGITUD))
```

```{r Funcion para distancia geografica}
geo.dist = function(df) {
  require(geosphere)
  d <- function(i,z){         # z[1:2] contain long, lat
    dist <- rep(0,nrow(z))
    dist[i:nrow(z)] <- distHaversine(z[i:nrow(z),1:2],z[i,1:2])
    return(dist)
  }
  dm <- do.call(cbind,lapply(1:nrow(df),d,df))
  return(as.dist(dm))
}
```

```{r}
barrios_coordenadas <- data.frame(long = Base_depurada$LONGITUD, lat = Base_depurada$LATITUD, barrios = Base_depurada$BARRIO)
```


```{r}
dataframedendro <- barrios_coordenadas[1:1000, ]
distancia_geo_barrios <- geo.dist(dataframedendro)
Cluster_dendro <- hclust(distancia_geo_barrios)
plot(Cluster_dendro, main = "Dendograma", col = "black")
```

```{r Se crea un dataframe, se divide por gravedad y se estandariza para el metodo}

datos_cluster <- Base_depurada %>% group_by(BARRIO) %>% dplyr::count(name = "Total_de_accidentes")

accidentes_barrio_gravedad <- as.matrix(table(Base_depurada$BARRIO, Base_depurada$GRAVEDAD))
accidentes_barrio_gravedad <- data.frame(Con_heridos = accidentes_barrio_gravedad[,1], Con_muertos = accidentes_barrio_gravedad[,2], Solo_danos = accidentes_barrio_gravedad[,3])


matriz_definitiva = as.matrix(scale(accidentes_barrio_gravedad))

kmm = kmeans(matriz_definitiva, 5, nstart = 50, iter.max = 15 )
```

Para encontrar un k optimo se usaran el curva del codo y el estadistico de gap

Como podemos ver en la curva del codo un k ideal puede ser 3 o 4

```{r Metodo de la curva del codo}
set.seed(20221119)
k.max <- 15
datos <- matriz_definitiva
wss <- sapply(1:k.max, 
              function(k){kmeans(datos, k, nstart = 50, iter.max = 15 )$tot.withinss})
plot(1:k.max, wss, 
     type = "b", pch = 19, frame = FALSE,
     xlab = "Número de Clusters",
     ylab = "Puntuacion", 
     main = "Curva del codo", col="green")
```



Con el metodo de la silueta vimos que un k ideal tiende a ser 2 ya que es el valor mas alto
```{r Metodo de la silueta}
# function to compute average silhouette for k clusters
avg_sil <- function(k) {
  km.res <- kmeans(matriz_definitiva, centers = k, nstart = 25)
  ss <- silhouette(km.res$cluster, dist(matriz_definitiva))
  mean(ss[, 3])
}

# Compute and plot wss for k = 2 to k = 15
k.values <- 2:15

# extract avg silhouette for 2-15 clusters
avg_sil_values <- map_dbl(k.values, avg_sil)

plot(k.values, avg_sil_values,
       type = "b", pch = 19, frame = FALSE, 
       xlab = "Numero de clusters K",
       ylab = "Puntaje promedio de silueta")
```

El estadistico de gap nos muestra que el primer cambio de signo ocurre en k=6
```{r Estadistico de gap}
set.seed(123)
gap_stat <- clusGap(matriz_definitiva, FUN = kmeans, nstart = 25,
                    K.max = 10, B = 50)
```
```{r}
fviz_gap_stat(gap_stat)
```

Al analizar diferentes k , escogemos la media entre todos los k, el cual si tomamos k=3 en el metodo del codo obtenemos 3.67 y si tomamos a k=4 , obtenemos 4 , por ende el numero de clusters para nuestro agrupamiento sera de 4



```{r Clustering con k4}
kmm = kmeans(matriz_definitiva, 4, nstart = 50, iter.max = 15 )

agrupamiento <- data.frame(Con_heridos = accidentes_barrio_gravedad[,1], Con_muertos = accidentes_barrio_gravedad[,2], Solo_danos = accidentes_barrio_gravedad[,3], kmm$cluster)
```

```{r Separacion de grupos}
Grupo1 <- agrupamiento[agrupamiento$kmm.cluster == 1, ]
Grupo2 <- agrupamiento[agrupamiento$kmm.cluster == 2, ]
Grupo3 <- agrupamiento[agrupamiento$kmm.cluster == 3, ]
Grupo4 <- agrupamiento[agrupamiento$kmm.cluster == 4, ]
```
Con la funcion summary clasificamos los grupos

el grupo 1 cuenta con la mayor tasa de accidentalidad en todos los grupos
```{r}
summary(Grupo1)
```

EL grupo 2 cuenta con una accidentalidad mayor al grupo 3 pero menor al grupo 4 , por ende se considera accidentalidad media-baja
```{r}
summary(Grupo2)
```

El grupo 3 cuenta con la menor accidentalidad de todos los grupos

```{r}
summary(Grupo3)
```

El grupo 4 cuenta con una accidentalidad parecida al grupo 1 , por ende se considera accidentalidad media-alta
```{r}
summary(Grupo4)
```
```{r}
write.csv(agrupamiento,"agrupamiento.csv", row.names = TRUE)
```


```{r}
agrupamiento_prueba <- read.csv("agrupamiento.csv", dec=",", header=T,sep=",", encoding = "UTF-8")

```

```{r}
agrupamiento_barrios<-agrupamiento_prueba%>%
  rename('Barrio'='X')
```

```{r}
base2 <- Barrios_true %>% filter(ANO >= 2014 & ANO < 2019) %>% 
  group_by(CODIGO,NOMBRE_BARRIO) %>%
  dplyr::summarise(accidentes = n())%>%
  arrange(NOMBRE_BARRIO)
```

```{r}
mapa_def<-agrupamiento_barrios%>%
  arrange(Barrio)
```

```{r}
mapa_def2<-base2%>%
  arrange(NOMBRE_BARRIO)
```

```{r}
mapa_completo <- inner_join(mapa_def, mapa_def2, by = c("Barrio" = "NOMBRE_BARRIO"))
```

```{r}
mapa_completo$CODIGO <- as.numeric(as.character(mapa_completo$CODIGO))
```

```{r}
mapa_geo <- inner_join(Barrios_info_geo, mapa_completo, by = c("CODIGO" = "CODIGO"))

```


```{r}

colorgrupos <- c("#f30c0c", "#f3f00c", "#39eb11", "#eb8111")
mapa_geo$colores <- ifelse(mapa_geo$kmm.cluster == "1", "#f30c0c",
                            ifelse(mapa_geo$kmm.cluster == "2", "#f3f00c",
                                   ifelse(mapa_geo$kmm.cluster == "3", "#39eb11",
                                          ifelse(mapa_geo$kmm.cluster == "4", "#eb8111",0))))

```

Al igual que con el mapa de calor los grupos que sean mas rojos es donde tiende el grupo de mayor accidentalidad
```{r}
leaflet() %>% addPolygons(data = mapa_geo, opacity = 0.4, color = "#545454",weight = 1, fillColor = mapa_geo$colores,
                          fillOpacity = 0.4, label = ~NOMBRE_BAR,
                          highlightOptions = highlightOptions(color = "#blue", weight = 3, bringToFront = T, opacity = 1),
                          popup = paste("Barrio: ", mapa_geo$NOMBRE_BAR, "<br>", "Grupo: ", mapa_geo$kmm.cluster, "<br>", "Número de Accidentes con heridos: ", mapa_geo$Con_heridos, "<br>", "Número de Accidentes con muertos: ", mapa_geo$Con_muertos, "<br>", "Número de Accidentes con solo daños: ", mapa_geo$Solo_danos)) %>%
  addProviderTiles(providers$OpenStreetMap) %>%
  addLegend(position = "bottomright", colors = colorgrupos, labels = c("Grupo 1: Accidentalidad Alta", "Grupo 2: Accidentalidad Media Baja", "Grupo 3: Accidentalidad Baja", "Grupo 4: Accidentalidad Media-Alta"))
```

# Clustering por tipo de accidente

```{r}
unique(Base_depurada$CLASE)
```


```{r Se crea un dataframe, se divide por gravedad y se estandariza para el metodo 2}

datos_cluster2 <- Base_depurada %>% group_by(BARRIO) %>% dplyr::count(name = "Total_de_accidentes")

accidentes_barrio_clase <- as.matrix(table(Base_depurada$BARRIO, Base_depurada$CLASE))
accidentes_barrio_clase <- data.frame(Choque = accidentes_barrio_clase[,1], Atropello = accidentes_barrio_clase[,2], Otro = accidentes_barrio_clase[,3], Caida_de_Ocupante = accidentes_barrio_clase[,4], Volcamiento = accidentes_barrio_clase[,5], Incendio = accidentes_barrio_clase[,6], Caida  = accidentes_barrio_clase[,7])


matriz_definitiva2 = as.matrix(scale(accidentes_barrio_clase))

kmm2 = kmeans(matriz_definitiva2, 5, nstart = 50, iter.max = 15 )
```

Para encontrar un k optimo se usaran el curva del codo y el estadistico de gap

Como podemos ver en la curva del codo un k ideal puede ser 3 o 4

```{r Metodo de la curva del codo 2}
set.seed(20221119)
k.max <- 15
datos <- matriz_definitiva2
wss <- sapply(1:k.max, 
              function(k){kmeans(datos, k, nstart = 50, iter.max = 15 )$tot.withinss})
plot(1:k.max, wss, 
     type = "b", pch = 19, frame = FALSE,
     xlab = "Número de Clusters",
     ylab = "Puntuacion", 
     main = "Curva del codo", col="green")
```



Con el metodo de la silueta vimos que un k ideal tiende a ser 2 ya que es el valor mas alto
```{r Metodo de la silueta 2}
# function to compute average silhouette for k clusters
avg_sil <- function(k) {
  km.res <- kmeans(matriz_definitiva2, centers = k, nstart = 25)
  ss <- silhouette(km.res$cluster, dist(matriz_definitiva2))
  mean(ss[, 3])
}

# Compute and plot wss for k = 2 to k = 15
k.values <- 2:15

# extract avg silhouette for 2-15 clusters
avg_sil_values <- map_dbl(k.values, avg_sil)

plot(k.values, avg_sil_values,
       type = "b", pch = 19, frame = FALSE, 
       xlab = "Numero de clusters K",
       ylab = "Puntaje promedio de silueta")
```

El estadistico de gap nos muestra que el primer cambio de signo ocurre en k=7
```{r Estadistico de gap 2}
set.seed(123)
gap_stat <- clusGap(matriz_definitiva2, FUN = kmeans, nstart = 25,
                    K.max = 10, B = 50)
```
```{r}
fviz_gap_stat(gap_stat)
```

Al analizar diferentes k , escogemos la media entre todos los k, el cual si tomamos k=3 en el metodo del codo obtenemos 4 y si tomamos a k=4 , obtenemos 4.3 , por ende el numero de clusters para nuestro agrupamiento sera de 4




```{r Clustering con k 4 2}
kmm2 = kmeans(matriz_definitiva2, 4, nstart = 50, iter.max = 15 )

agrupamiento2 <- data.frame(Choque = accidentes_barrio_clase[,1], Atropello = accidentes_barrio_clase[,2], Otro = accidentes_barrio_clase[,3], Caida_de_Ocupante = accidentes_barrio_clase[,4], Volcamiento = accidentes_barrio_clase[,5], Incendio = accidentes_barrio_clase[,6], Caida  = accidentes_barrio_clase[,7], kmm$cluster)
```

```{r Separacion de grupos 2}
Grupo1_2 <- agrupamiento2[agrupamiento2$kmm.cluster == 1, ]
Grupo2_2 <- agrupamiento2[agrupamiento2$kmm.cluster == 2, ]
Grupo3_2 <- agrupamiento2[agrupamiento2$kmm.cluster == 3, ]
Grupo4_2 <- agrupamiento2[agrupamiento2$kmm.cluster == 4, ]
```
Con la funcion summary clasificamos los grupos

el grupo 1 cuenta con la mayor cantidad de accidentes en choque , caida de ocupante , incendio y caida
```{r}
summary(Grupo1_2)
```

EL grupo 2 es el grupo mas moderado en el tipo de clase de accidentes
```{r}
summary(Grupo2_2)
```

El grupo 3 cuenta con la menor cantidad de accidentes de todo tipo de accidentes

```{r}
summary(Grupo3_2)
```

El grupo 4 cuenta la mayor cantidad de accidentes de clase Volcamiento, otros y  de atropellos
```{r}
summary(Grupo4_2)
```
```{r}
write.csv(agrupamiento2,"agrupamiento2.csv", row.names = TRUE)
```


```{r}
agrupamiento_prueba2 <- read.csv("agrupamiento2.csv", dec=",", header=T,sep=",", encoding = "UTF-8")

```

```{r}
agrupamiento_barrios2<-agrupamiento_prueba2%>%
  rename('Barrio'='X')
```


```{r}
mapa_def3<-agrupamiento_barrios2%>%
  arrange(Barrio)
```


```{r}
mapa_completo2 <- inner_join(mapa_def3, mapa_def2, by = c("Barrio" = "NOMBRE_BARRIO"))
```

```{r}
mapa_completo2$CODIGO <- as.numeric(as.character(mapa_completo2$CODIGO))
```

```{r}
mapa_geo2 <- inner_join(Barrios_info_geo, mapa_completo2, by = c("CODIGO" = "CODIGO"))

```

```{r}
names(mapa_geo2)
```


```{r}

colorgrupos2 <- c("#f30c0c", "#f3f00c", "#39eb11", "#eb8111")
mapa_geo2$colores <- ifelse(mapa_geo2$kmm.cluster == "1", "#f30c0c",
                            ifelse(mapa_geo2$kmm.cluster == "2", "#f3f00c",
                                   ifelse(mapa_geo2$kmm.cluster == "3", "#39eb11",
                                          ifelse(mapa_geo2$kmm.cluster == "4", "#eb8111",0))))

```

Al igual que con el mapa de calor los grupos que sean mas rojos es donde tiende el grupo de mayor accidentalidad
```{r}
leaflet() %>% addPolygons(data = mapa_geo2, opacity = 0.4, color = "#545454",weight = 1, fillColor = mapa_geo2$colores,
                          fillOpacity = 0.4, label = ~NOMBRE_BAR,
                          highlightOptions = highlightOptions(color = "#blue", weight = 3, bringToFront = T, opacity = 1),
                          popup = paste("Barrio: ", mapa_geo2$NOMBRE_BAR, "<br>", "Grupo: ", mapa_geo2$kmm.cluster, "<br>", "Número de Accidentes por Choque: ", mapa_geo2$Choque, "<br>", "Número de Accidentes por Atropello: ", mapa_geo2$Atropello, "<br>", "Número de Accidentes por Otro(Accidente no clasificado en una categoria general): ", mapa_geo2$Otro, "<br>", "Número de Accidentes por Caida de Ocupante: ", mapa_geo2$Caida_de_Ocupante, "<br>", "Número de Accidentes por Volcamiento: ", mapa_geo2$Volcamiento, "<br>", "Número de Accidentes por Incendio: ", mapa_geo2$Incendio, "<br>", "Número de Accidentes por Caida: ", mapa_geo2$Caida)) %>%
  addProviderTiles(providers$OpenStreetMap) %>%
  addLegend(position = "bottomright", colors = colorgrupos2, labels = c("Grupo 1: Mayor accidentalidad por Choque,Caida,Incendio y Caida de Ocupante", "Grupo 2: Accidentalidad Moderada", "Grupo 3: Accidentalidad Baja", "Grupo 4: Mayor Accidentalidad por Volcamiento, Atropellos y Otros"))
```
